臺灣屏東地方法院民事判決　　　　　　 95年度簡上字第149號
上　訴　人　丙○○
　　　　　　　　　　　　巷13號
訴訟代理人　蔡將葳律師
被上訴人　　合作金庫商業銀行股份有限公司
法定代理人　甲○○
訴訟代理人　乙○○
上列當事人間第三人異議之訴事件，上訴人對於民國95年10月16
日本院95年度屏簡字第155 號第一審判決提起上訴，本院於96年
2 月14日言詞辯論終結，判決如下：
    主  文
原判決廢棄。
確認本院九十四年度執字第一五六○五號強制執行事件所查封之
坐落屏東縣里港鄉○○段105 之2 號地號土地上之鐵架造鐵皮涼
棚為上訴人所有。
本院九十四年度執字第一五六○五號強制執行事件所查封之坐落
屏東縣里港鄉○○段105 之2 號地號土地上之鐵架造鐵皮涼棚之
財產強制執行程序，應予撤銷。
第一、二審訴訟費用由被上訴人負擔。
　　事實及理由
一、被上訴人合作金庫商業銀行股份有限公司之法定代理人已由
    陳沖變更為甲○○，有行政院函在卷可稽（見本院卷第21頁
    ），則被上訴人依民事訴訟法第175 條規定聲明承受訴訟，
    核無不合，應予准許，合先敘明。
二、上訴人起訴主張：被上訴人以執行債務人即訴外人郭月女積
    欠其債務為由，聲請本院民事執行處對郭月女之財產為強制
    執行，並經本院民事執行處以94年度執字第15605 號清償債
    務強制執行在案。惟其中拍賣公告附表編號3 所列鐵架造鐵
    皮涼棚即坐落屏東縣里港鄉○○段105 之2 號地號土地上之
    鐵架造鐵皮涼棚（下稱系爭地上物），係上訴人自行出資搭
    建，其所有權屬原始起造人即上訴人，被上訴人指封顯有錯
    誤，為此爰提起本訴。原審為上訴人敗訴之判決，於本院聲
    明：(一)原判決廢棄；(二)確認系爭地上物為上訴人所有(三)本院
    94年度執字第15605 號強制執行事件就系爭地上物所為之強
    制執行程序，應予撤銷。
三、被上訴人則以：上訴人未能舉證證明系爭地上物為其出資建
    造，且系爭地上物係於設定抵押權後所建，自應一併拍賣等
    語，資為抗辯。並聲明：上訴駁回。
三、兩造不爭執事項：
  (一)被上訴人以訴外人陳春亮、郭月女為債務人，並以坐落屏東
    縣里港鄉○○段105 之2 地號土地上之鐵架蓋鐵皮涼棚係郭
    月女所有，向本院民事執行處聲請強制執行，經本院民事執
    行處以94年度執字第15605 號強制執行在案。
  (二)上訴人提起本件確認系爭地上物為其所有之訴，有即受確認
    判決之法律上利益。
四、兩造爭執事項：
  (一)系爭地上物是否為上訴人出資所建？
  (二)上訴人就系爭地上物是否有足以排除強制執行之權利？
五、系爭地上物是否為上訴人出資所建？
  (一)上訴人主張系爭地上物是上訴人出資委由訴外人呂建成僱用
    蔡澤清興建之事實，業據證人蔡澤清於原審證稱：「（提示
    94執字第1560 5號卷附編號4 照片鐵皮屋是否你蓋的？）是
    的。大概是2 、3 年前蓋的，總共蓋了2 間，鋼鐵蓋鐵皮的
    構造，是在庭外的呂建成僱用我蓋的。」、「（總共蓋了多
    少錢？）39萬多，零頭沒有算，我只跟呂建成收39萬，我是
    先收訂金10萬元。」、「（錢是在哪裡拿給你的？）在呂建
    成的公司拿給我的。」等語（見原審卷第68至71頁）；而證
    人呂建成亦於原審證述：「（提示94執字第1560 5號卷附編
    號4 照片，該鐵皮涼棚是何人蓋的？）是我僱用證人蔡澤清
    幫原告（即上訴人）蓋的，在九十三年九、十月請證人蔡澤
    清蓋的，那時原告是跟我說他要處理鴨毛，當時蓋了二間，
    因為羽毛在那邊要有人看。」、「（蓋鐵皮屋花了多少錢？
    ）三、四十萬，錢是我跟原告拿的，我再轉交給證人蔡澤清
    ，我是先付十萬元給證人蔡澤清買材料，後來蓋好才付尾款
    。」等語。核證人蔡澤清、呂建成證述情節一致，是證人蔡
    澤清2 人證述，應堪採信。
  (二)又上訴人委由訴外人呂建成僱用蔡澤清興建系爭地上物時，
    曾訂立工程合約書之事實，亦據證人蔡澤清於原審證述：「
    （請求提示鈞院卷第七頁附契約書，是否證人簽名？）是我
    簽的。」等語（見原審院卷第70頁）；而證人呂建成亦證述
    ：「（提示本院卷第7 頁工程合約書，這份是何人簽的？）
    他們自己簽的，這是我拿給他們簽的。」等語（見原審院卷
    第72頁），互核一致，且有工程合約書1 份附卷可稽（見原
    審院卷第7 頁），並為被上訴人所不爭執（見本院卷第30頁
    ）。故此工程合約書之真正，應足認定，此益足證系爭地上
    物為上訴人出資興建。
  (三)至於原審命上訴人提出銀行資金提領紀錄及證明資金來源，
    上訴人雖未提出，然衡情一般人對金錢來源非必留有往來事
    證，且本件依據上開事證已足資認定系爭地上物為上訴人所
    興建，尚難遽以上訴人未提出資金來源證明，而為上訴人不
    利之認定。再上訴人於原審雖另自承於系爭地上物興建完成
    後，從未加以使用。惟上訴人亦自承係因後來資金不足，而
    未從事鴨毛業務，故未使用系爭地上物（見原審院卷第66頁
    ）。且證人呂建成於原審已證述：系爭地上物是伊向上訴人
    借來當車庫使用等語（見原審院卷第73頁）。上訴人興建系
    爭地上物原欲供鴨毛業務使用，而後因資金因素未從事鴨毛
    業務，是以未使用系爭地上物，亦屬事理之常，難認有何違
    反常理之情事，故亦難以上訴人未使用系爭地上物，而認系
    爭地上物非上訴人所興建。
六、上訴人就系爭地上物是否有足以排除強制執行之權利？
  (一)按第三人就執行標的物有足以排除強制執行之權利者，得於
    強制執行程序終結前，向執行法院對債權人提起異議之訴，
    強制執行法第15條定有明文。復按強制執行法第15條所謂就
    執行標的物有足以排除強制執行之權利者，係指對於執行標
    的物有所有權、典權、留置權、質權存在情形而言，最高法
    院44年台上字第721 號判例可資參照。
  (二)次按稱不動產者，為土地及其定著物，民法第66條第1 項定
    有明文。又民法第66條第1 項所謂定著物，係指非土地之構
    成部分，繼續附著於土地，而達一定經濟上目的，不易移動
    其所在之物而言。查系爭地上物係以鐵架、鐵皮築造屋頂、
    圍牆，三面圍以鐵皮等情，業據證人證人蔡澤清、呂建成於
    原審證述甚詳（見原審院卷第70、73頁），且為兩造所不爭
    執。而系爭地上物為上訴人出資興建之事實，詳如前述。是
    上訴人既以鐵架、鐵皮築造屋頂、圍牆，完成系爭地上物，
    系爭地上物已足避風雨，而達經濟上使用之目的，即屬土地
    之定著物而為不動產。上訴人既為系爭地上物之出資建造人
    ，自取得其所有權，揆諸前開說明，上訴人就系爭地上物即
    有足以排除強制執行之權利。
  (三)再按土地所有人於設定抵押權後，在抵押之土地上營造建築
    物者，抵押權人於必要時，得將其建築物與土地併付拍賣，
    民法第877 條前段固定有明文。惟民法第877 條係為保護抵
    押權人之利益，及社會之經濟而設之規定，故於土地抵押後
    ，在其上營造之建築物，僅限於「土地所有人」所建，抵押
    權人始得將其建築物與土地併付拍賣。本件系爭地上物為上
    訴人所興建，並非土地所有人即執行債務人郭月女所建，被
    上訴人自不得將系爭地上物與土地併付拍賣。故被上訴人辯
    稱系爭地上物係於設定抵押權後所建，自應一併拍賣云云，
    即屬無據，自難採信。
七、綜合上述，系爭地上物為上訴人興建而取得所有權，並非本
    院94年度執字15605 號強制執行事件之執行債務人郭月女所
    有。從而，上訴人本於所有權人之地位，主張其有足以排除
    強制執行程序之權利，而提起本件確認及第三人異議之訴，
    請求確認系爭地上物為上訴人所有，及本院94年度執字1560
    5 號卷強制執行程序，就系爭地上物之強制執行程序應予撤
    銷，即有理由，應予准許。至原判決駁回上訴人之請求，尚
    有未洽。上訴人指摘原判決此部分不當，求予廢棄改判，為
    有理由，應由本院予以廢棄，判決如主文第2 、3 項所示。
八、本件事證已臻明確，兩造其餘主張及所提證據經審酌後認均
    與判決不生影響，爰不一一論列，併此敘明。
九、據上論結，本件上訴為有理由，依民事訴訟法第436 條之1
    第3 項、第450 條、第78條，判決如主文。
中　　華　　民　　國　　96　　年　　2 　　月　　27　　日
                  民事第二庭    審判長法　官  阮世賢
                                      法　官  吳思怡
                                      法　官  楊文廣
正本係照原本作成。
本件不得上訴。
                                      書記官　顏子仁
中　　華　　民　　國　　96　　年　　2 　　月　　27　　日
